【裁判字號】    96,易,3454
【裁判日期】    970309
【裁判案由】    毀損
【裁判全文】
臺灣板橋地方法院刑事判決              96年度易字第3454號
公  訴  人  臺灣板橋地方法院檢察署檢察官
被      告  乙○○原名廖乙○.
            甲○○
前列二人共同
選任辯護人  羅美琪律師
上列被告因毀損案件，經檢察官提起公訴（95年度偵字第28853
號），本院判決如下：
    主  文
乙○○、甲○○均無罪。
    理  由
一、公訴意旨略以：緣丙○○前因被告乙○○（原名廖乙○○）
    積欠渠票款債務新臺幣（下同）30萬元，而於民國85年5 月
    間，向臺灣板橋地方法院聲請扣押被告乙○○在被告甲○○
    經營之力欣會計稅務事務所（址設臺北縣板橋巿新海路72巷
    52 號2樓）任職支領薪津之3 分之1 ，並交由渠收取，迄至
    全部債權額清償為止獲准，且已收取乙○○同年6 月份、7
    月份、8 月份薪津各7,000 元，合計21,000元，惟乙○○復
    於同年8 月31日離職，同法院民事執行處即於同年9 月26日
    以85年度民執洪字第4409號通知丙○○、乙○○及力欣會計
    稅務事務所撤銷上揭扣押收取之執行命令。嗣乙○○又於91
    年間復職受僱於甲○○記帳及報稅代理業務人事務所（原力
    欣會計稅務事務所，址設同上），而丙○○於95年6 月間查
    悉上情後，乃再向臺灣板橋地方法院申請扣押乙○○在該事
    務所任職支領勞務報酬3 分之1 ，詎乙○○唯恐其薪資又遭
    扣押，竟與甲○○共同基於意圖損害債權人債權之犯意聯絡
    ，由甲○○向同院虛偽陳報乙○○已於95年6 月10日離職之
    不實事項，藉此隱匿乙○○之財產，致使丙○○無法強制執
    行扣押收取乙○○在該事務所所支領之勞務報酬。因認被告
    二人所為，均涉犯刑法第356 條之損害債權罪嫌。
二、按犯罪事實應依證據認定之，無證據不得認定其犯罪事實；
    又不能證明被告犯罪者，應諭知無罪之判決，刑事訟訴法第
    154 條第2 項、第301 條第1 項分別定有明文。又告訴人之
    告訴，係以使被告受刑事訴追為目的，是其陳述是否與事實
    相符，仍應調查其他證據以資審認，最高法院52年度台上字
    第1300號著有判例。次按刑事訴訟法上所謂定犯罪事實之證
    據，係指足以認定被告確有犯罪行為之積極證據而言，該項
    證據自須適合於被告犯罪事實之認定，始得作為斷罪之資料
    ，而認定不利於被告之事實，須依積極證據，苟積極證據不
    足為不利於被告事實之認定時，即應為有利於被告之認定，
    更不必有何有利之證據；事實審法院對於證據之取捨，依法
    雖有自由判斷之權，然積極證據不足證明犯罪事實時，被告
    之抗辯或反證縱屬虛偽，仍不能以此資為積極證據應予採信
    之理由；最高法院29年上字第3105號、30年上字第482 、81
    6 號分別著有判例可資參照。且刑事訴訟上證明之資料，無
    論其為直接證據或間接證據，均須達於通常一般之人均不致
    於有所懷疑，而得確信其為真實之程度，始得據為有罪之認
    定，若其關於被告是否犯罪之證明未能達此程度，而有合理
    性懷疑之存在，致使無從形成有罪之確信，根據「罪證有疑
    、利於被告」之證據法則，即不得遽為不利被告之認定，最
    高法院亦著有76年度台上字第4986 號判例意旨可資參照。
三、證據能力：按被告以外之人於審判外之陳述，雖不符前4 條
    之規定，而經當事人於審判程序同意作為證據，法院審酌該
    言詞陳述或書面陳述作成時之情況，認為適當者，亦得為證
    據。當事人或辯護人於法院調查證據時，知有第159 條第1
    項不得為證據之情形，而未於言詞辯論終結前聲明異議者，
    視為有前項之同意。刑事訴訟法第159 條之5 定有明文。本
    案被告二人及其辯護人於本院審理時對於檢察官所提各項證
    據方法之證據能力除上述一、二部分外，均表示「沒意見」
    ，且本案言詞辯論終結前，被告二人並未爭執被告以外之人
    於審判外之言詞或書面陳述，無證據能力，揆諸上開規定，
    應認被告二人及其辯護人已同意上開各該證據方法得作為證
    據，而本院審酌上開各該證據均非非法取得之證據，並無證
    據力明顯過低之情形，復經本院於審判期日就上開證據依法
    進行調查、辯論，依法自有證據能力，附此敘明。
三、本件公訴人認被告乙○○、甲○○二人涉有毀損債權罪嫌，
    無非以上揭事實，業據告訴人丙○○指證明確，且經證人鄭
    銍君、施陳真香證述在卷，及有卷附告訴人聲請准許扣押收
    取之民事書狀、本院95年5 月9 日瑞民執洪字第4409號函、
    本院民事執行處85年9 月5 日85年度民執洪字第4409號函、
    力欣會計稅務事所出具之申請書、本院85年度民執洪字第44
    09號95年9 月26日執行調查筆錄、本院執行處85年9 月26日
    85年度民執洪字第4409號通知、本院95年6 月21日板院輔95
    執明字第18159 號執行命令、甲○○記帳及報稅代理業務人
    事務所出具之扣押薪資債權陳報或聲明異議狀、本院95年7
    月31日板院輔95執明字第18159 號通知、勞工保險局95年9
    月28日保承資字第09510336840 號書函所附勞工保險被保險
    人投保資料表各1 件等資為依據。
四、訊據被告二人堅決否認有上揭犯行，被告乙○○辯稱：伊於
    95年6 月間確實因生病自力欣會計事務所離職，至95年底始
    因身體漸為康復再行回到原工作場所工作，伊並無毀損債權
    之犯意，伊並沒有在德平實業有限公司（下稱德平公司）上
    班，係因為生病需要看病，才將勞健保掛在德平公司等語，
    被告甲○○則辯稱：被告乙○○在95年3 月跟伊提起因患有
    婦女病欲離職，但伊說要幫忙趕帳趕到5 月31日再離職，趕
    完帳後被告乙○○又跟伊提起，所以就在6 月10日離職，伊
    向法院陳報被告乙○○於95年6 月10日離職，並無故意陳報
    不實而有毀損債權之行為等語。
五、經查：
（一）告訴人前於85年5 月間，以被告乙○○積欠伊票款債務30
      萬元，向本院聲請扣押收取被告乙○○在力欣會計稅務事
      務所任職支領之薪津獲准，並已收取合計21,000元，嗣因
      被告2 人分別向本院申請被告乙○○已於85年8 月31日離
      職，致本院據以撤銷原核發之扣押收取執行命令等情，固
      有卷附告訴人聲請准許扣押收取之民事書狀、本院95 年5
      月9 日瑞民執洪字第4409號函、本院民事執行處85年9 月
      5 日85年度民執洪字第4409號函、力欣會計稅務事所出具
      之申請書、本院85年度民執洪字第4409號95年9 月26日執
      行調查筆錄、本院執行處85年9 月26日85年度民執洪字第
      4409號通知各1 份等附卷足憑。而告訴人於95年6 月間，
      再向本院聲請扣押被告乙○○在甲○○記帳及報稅代理業
      務人事務所任職支領之勞務報酬，惟因被告甲○○陳報被
      告乙○○已於95年6 月10日離職，以致無法強制執行被告
      乙○○之前開勞務報酬之事實，亦有本院95年6 月21日板
      院輔95執明字第18159 號執行命令、甲○○記帳及報稅代
      理業務人事務所出具之扣押薪資債權陳報或聲明異議狀、
      本院95年7 月31日板院輔95執明字第18159 號通知各1 份
      等附卷可稽。
（二）按刑法第356 條損害債權罪，係以債務人於將受強制執行
      之際，意圖損害債權人之債權，而毀壞、處分或隱匿其財
      產，為構成要件。職是本案之主要爭點在於被告甲○○於
      收受本院95年6 月21日板院輔95明字第18159 號執行命令
      時，被告乙○○是否在被告甲○○經營之力欣會計事務所
      工作，亦即被告甲○○於95年6 月29日具狀呈報被告乙○○已於95年6 月10日離職乙情是否屬實？
（三）查告訴人丙○○固於本院偵查中陳稱被告乙○○於95年間
      均在被告甲○○之會計事務所上班，於本院審理時亦證稱
      ：在95年7 月21日伊有到被告甲○○之辦公室，伊假裝油
      漆工程，要請他們委任記帳，目的是要看被告乙○○有沒
      有在那裡上班，蕭嘉真拿一張名片給伊，伊假裝跟他討價
      還討，被告乙○○當時坐在辦公室內，怎麼樣位置伊不清
      楚，伊偷瞄一下就走了等語；然查只有瞄一眼，到底被告
      乙○○在被告甲○○之辦公室做什麼並不得而知，無法遽
      此推理被告乙○○即係在該處上班，況被告甲○○亦陳稱
      因伊對被告乙○○不錯，被告乙○○平時會回辦公室來看
      他等語，是告訴人之陳述是否與事實相符，仍應調查其他
      證據以資審認。
（四）第查，證人鄭銍君於偵查中具結證稱：伊從95年9 月份開
      始在甲○○記帳及報稅代理義務人事務工作，擔任會計員
      ，伊認識被告乙○○，乙○○是在95年底或是96年初左右
      在甲○○事務所上班，伊到職後是偶爾會看到乙○○，事
      務所忙的話會過來幫忙等語（見95年度偵字第28853 號偵
      查卷第56頁），而證人蕭嘉真於偵查中亦具結證稱：伊受
      聘於甲○○，從88年一直在甲○○記帳及報稅代理務人事
      務所工作，伊認識被告乙○○，乙○○曾經在甲○○事務
      所上班，是從91年到95年5 月底辦理營利事業綜合所得稅
      申報結束後離職，因為辦理營利事業綜合所得稅是事務所
      比較重要的業務，且她好像有一些婦女病，所以向事務所
      辦理離職等語（見同上偵查卷第54、55頁），互核上開證
      人二人所陳，被告乙○○既於95年5 月底已離職，則被告
      甲○○向本院陳報被告業已於95年6 月10日離職乙節，即
      無何陳報不實，而被告乙○○縱嗣於95年底96年初再回到
      力欣會計事務所上班，然查斯時並無強制執行事件繫屬於
      法院，當無將受強制執行之際問題，即無法遽以刑法之毀
      損債權罪名相繩，公訴意旨此部分所指，容有未洽。
（五）又德平公司之負責人即證人施陳真香固於偵查中證稱：被
      告乙○○不是伊的員工，德平公司是由伊姪兒甲○○幫忙
      報稅作帳，乙○○在95年6 月28日在德平公司申報勞工保
      險，伊並不知道，這部分係由伊姪兒在做的等語（見同上
      偵查卷第77、78頁），而被告乙○○於91年11月25日至95
      年6 月29日之勞工保險投保單位為甲○○稅務會計記帳代
      理人，然於95年6 月28日始轉至德平公司乙情，固有卷附
      勞工保險局95年9 月28日保承資字第0951 0336840號書函
      所附勞工保險被保險人投保資料表1 件可憑。然查，被告
      乙○○供稱：伊並沒有在德平公司上班，係因為生病需要
      看病，才將勞健保掛在德平公司等語，核與被告甲○○所
      陳相符，而被告乙○○於95年6 月10日離職，雖遲於95年
      6 月29日始辦理勞保退保，然企業員工到職，未立即辦理
      勞保，離職未即時辦理退保情形，在台灣甚為普遍，此舉
      固與勞工保險條例規定不合，如有違反充其量僅有行政責
      任，然究不能遽此即推論被告乙○○於95年6 月10日尚未
      離職或其主觀上有何損害債權人債權之意圖。
六、綜合以上各節以析，被告二人所辯尚非顯違常情，洵堪採信
    ，而依據公訴人所提出之前開證據，尚不能證明被告二人有
    毀損債權之犯行，在客觀上既未達於通常一般之人均不致於
    有所懷疑，而得確信被告二人確曾犯罪之程度，而有前開所
    述合理懷疑之存在，揆諸前開最高法院判例意旨，本件即無
    從使本院形成對被告二人有罪之確信。此外，復查無其他積
    極證據足資證明被告二人有毀損債權之犯行，自應諭知被告
    無罪之判決。
據上論斷，應依刑事訴訟法第301條第1項，判決如主文。
本件經檢察官馬中人到庭執行職務。
中    華    民    國    97    年    3     月    9     日
                  刑事第十八庭  法  官  吳幸娥
以上正本證明與原本無異
如不服本判決應於送達後10日內向本院提出上訴狀
                                書記官  陳靜怡
中    華    民    國    97    年    3     月    10    日


司法院資訊處製作；財團法人民間司法改革基金會備份。
